【裁判字號】    94,簡上,878
【裁判日期】    950126
【裁判案由】    傷害
【裁判全文】
臺灣高雄地方法院刑事判決             94年度簡上字第878號
上  訴  人  丁○○
即  被  告
            乙○○
上列上訴人即被告等因傷害案件，不服本院鳳山簡易庭中華民國
94年8 月31日94年度簡字第4625號第一審刑事簡易判決（聲請簡
易判決處刑案號：94年度偵字第15023 號），提起上訴，本院管
轄之第二審合議庭判決如下（無罪部分則係改依通常程序為第一
審判決）：
    主  文
原判決撤銷。
丁○○傷害人之身體，處罰金參仟元，如易服勞役，以參佰元折
算壹日。
乙○○無罪。
    事  實
一、丁○○與乙○○為鄰居關係，乙○○於民國94年3 月19日下
    午1 時10分許，前往高雄市鼓山區○○○路108 之42號丁○○住處尋訪丁○○之子趙泰穎，2 人在該處門口談天，丁○○見狀因反對其子與乙○○往來，而與乙○○發生口角爭執
    ，丁○○竟基於傷害之犯意，從家中取出四角鐵椅1 張（未
    扣案）至門口朝乙○○毆打2 下，乙○○則以雙手抵擋，致
    使乙○○受有雙側前臂多處擦傷、雙手多處擦傷及頸部擦傷
    等傷害，嗣經警據報前往處理。
二、案經乙○○訴由高雄市政府警察局鼓山分局移送臺灣高雄地
    方法院檢察署檢察官偵查並聲請以簡易判決處刑。
    理  由
壹、有罪部分（即被告丁○○部分）：
一、證據能力之說明：
    按證人依法應具結而未具結者，其證言不得作為證據，刑事
    訴訟法第158 條之3 定有明文。又被告以外之人於審判外之
    陳述，雖不符刑事訴訟法第159 條之1 至第159 條之4 規定
    ，而經當事人於審判程序同意作為證據，法院審酌該言詞陳
    述或書面陳述作成時之情況，認為適當者，亦得為證據；當
    事人、代理人或辯護人於法院調查證據時，知有同法第159
    條第1 項不得為證據之情形，而未於言詞辯論終結前聲明異
    議者，視為有前項之同意，同法第159 條之5 亦已明揭其旨
    。本件證人乙○○於警詢之陳述及卷附乙○○之高雄市立聯
    合醫院驗傷診斷書，係被告丁○○以外之人於審判外之言詞
    或書面陳述，檢察官及被告丁○○均同意作為證據，本院審
    酌其作成之情況，未見有何不適當之情形，是得為證據；至
    證人乙○○於偵查中向檢察官所為陳述應具結而未經具結，
    尚不得作為證據，合先敘明。
二、訊據被告丁○○矢口否認有何傷害犯行，辯稱：伊與乙○○
    有在住處門口發生口角，伊就打電話報警前來，警察來時乙○○身上就有傷，但伊並未毆打乙○○，不知乙○○之傷勢
    從何而來云云。經查：本件事實經過情形，業經證人乙○○
    於94年4 月7 日警詢中證述歷歷，另證人即被告2 人之鄰居
    甲○○於94年12月22日本院審判中亦結證稱，伊住在丁○○
    家對面2 樓，當時聽到樓下有人在喊丁○○兒子之名字，伊
    出來陽臺看到丁○○問乙○○找其子有何事、是否要帶去做
    壞事，然後丁○○就進去報警，出來時拿1 張四角鐵椅，1
    手抓住乙○○衣領，1 手持鐵椅敲乙○○頭部，乙○○用手
    抵擋，不久警察就到達現場，伊並未看到乙○○手中有拿任
    何物品，亦未看到乙○○毆打丁○○或還手，且未看到乙○○有撞到鐵門等語，核與證人乙○○所述情節相符，此外卷
    附高雄市立聯合醫院驗傷診斷書記載乙○○之傷勢為雙側前
    臂多處擦傷、雙手多處擦傷及頸部擦傷，此與證人乙○○、
    甲○○所述被告丁○○持鐵椅朝乙○○毆打而乙○○以雙手
    抵擋之情節亦相互吻合，是該2 證人所述應堪採信。另參以
    被告丁○○於94年8 月26日原審訊問中自稱案發當天有打架
    是兩人互打，亦即其自己亦承認有毆打乙○○之事實，且其
    嗣後於94年9 月26日刑事聲明上訴狀內，亦未否認傷害犯行
    ，而係表示「請鈞院法官主持公道，再試行協調和解，使上
    訴人（即指被告丁○○）之刑罰能因和解完成而獲最輕之裁
    判」等語，由此益見其應有傷害乙○○之事實甚明，其嗣後
    在本院改稱並無毆打乙○○云云，應屬飾卸之詞，不足採信
    。綜上所述，本件事證明確，被告丁○○之犯行洵堪認定。
三、核被告丁○○所為，係犯刑法第277 條第1 項之傷害罪。其
    以四角鐵椅毆打乙○○2 次之行為，時間緊接，地點相同，
    顯係基於單一犯意，以數個舉動接續進行同一犯罪，並侵害
    同一法益，為接續犯，而屬實質上一罪。爰審酌被告丁○○
    身為成年人，應知對於任何糾紛之解決，應本諸理性、和平
    之手段與態度為之，竟僅因反對乙○○與其子往來，即率爾
    使用暴力之方式毆打對方成傷，其行為實屬不當，對方亦未
    還手互毆，且其犯後在本院審判中猶未坦認犯錯而多所狡辯
    ，態度欠佳，以及其犯罪之手段、所生損害、迄未與對方達
    成和解等一切情狀，量處如主文所示之刑，並諭知易服勞役
    之折算標準，以資懲儆。至被告丁○○用以毆打乙○○之四
    角鐵椅1 張未據扣案，且並無證據顯示為其所有之物，爰不
    宣告沒收，附此敘明。
貳、無罪部分（即被告乙○○部分）：
一、聲請簡易判決處刑意旨（與起訴有同一效力）另以被告乙○○於前揭時、地基於傷害之犯意，持修指甲之器具與被告丁○○互毆，使丁○○受有左前臂、左手臂（應為右手背之誤
    ）多處擦傷等傷害，而認被告乙○○亦涉有刑法第277 條第
    1 項之傷害罪嫌等情。
二、按犯罪事實應依證據認定之，無證據不得認定犯罪事實；不
    能證明被告犯罪者，應諭知無罪之判決，刑事訴訟法第154
    條第2 項、第301 條第1 項分別定有明文。又認定犯罪事實
    所憑之證據，雖不以直接證據為限，間接證據亦包括在內，
    然而無論直接或間接證據，其為訴訟上之證明，須達於通常
    一般之人均不致有所懷疑，而得確信其為真實之程度者，始
    得據為有罪之認定，最高法院76年臺上字第4986號判例意旨
    可資參照。
三、訊據被告乙○○堅決否認有何傷害犯行，辯稱：事發當時係
    被告丁○○單方面持四角鐵椅毆打伊，伊僅有閃躲防衛並未
    出手毆打丁○○或還手等語。經查：被告所辯情節，核與證
    人甲○○於94年12月22日本院審判中之結證情節相符（參見
    上述理由壹部分），可見被告所辯並非無稽。再者，證人丁○○先於94年4 月25日警詢中稱：「（你因何受傷？）……
    乙○○手上持不知名的物品向著我攻擊，我就急忙用手去擋
    才會受傷」、「（你與乙○○相隔約5 至6 公尺，為何未看
    見他持何種凶器攻擊你？）我就是沒有看見」云云，嗣相隔
    將近3 個月後之94年7 月19日偵訊中，其卻改稱：「……對
    方有拿好像修指甲的東西劃傷我的手」云云，衡情一般人於
    較接近事發時點之記憶應較為清晰，其為何於時隔較久遠之
    偵訊中反而能指出對方好像是使用修指甲之器具劃傷伊？又
    依卷附高雄市立聯合醫院診斷證明書所載，丁○○之傷勢為
    左前臂、右手背多處擦傷，此亦與遭尖物劃傷之傷勢未盡相
    合，是其所述是否可信，殊堪置疑，尚難憑其有瑕疵之指訴
    ，而遽認被告乙○○有何傷害犯行。綜據上述，本件經查尚
    無足夠之積極證據以認定被告乙○○有聲請意旨所述傷害犯
    行，其間尚有合理之懷疑存在，既不能證明其犯罪，揆諸前
    開說明，自應為無罪之諭知。至被告乙○○聲請傳喚趙泰穎
    作證部分，被告乙○○自稱趙泰穎並未目擊事發過程，是尚
    無傳喚之必要；另被告乙○○聲請傳喚事發當時在場之戊○○證明其並未毆打丁○○部分，戊○○經本院傳拘無著，尚
    無從加以訊問，且本院既認對被告乙○○應為無罪之諭知，
    則戊○○未到庭應訊亦無妨害其權益之保障，併此敘明。
參、原審判決認被告丁○○、乙○○均犯刑法第277 條第1 項之
    傷害罪，且乙○○為累犯，爰審酌該2 人均為成年人，應知
    對於任何糾紛之解決，應本諸理性、和平之手段與態度為之
    ，丁○○竟僅因反對乙○○與其子往來，即率爾使用暴力之
    方式先毆打對方，致各自因互毆而受傷，其等行為均實屬不
    當，其中丁○○所受傷勢情況尚屬輕微，乙○○所受前揭傷
    勢較為嚴重，且迄未達成民事和解等一切情狀，而分別判處
    丁○○、乙○○罰金2000元、1500元，並諭知易服勞役之折
    算標準，並諭知易服勞役之折算標準，固非無見，然而：
（一）就被告丁○○部分，原審認定之事實為乙○○、丁○○分
      別基於傷害之犯意，丁○○先持鐵製四角椅毆打乙○○2
      下，致使乙○○受傷，乙○○則持修指甲之器具劃向丁○○，致使丁○○受傷等情，然本件僅有丁○○毆打乙○○
      ，乙○○則無傷害丁○○之犯行，已如前述，是原審認定
      之事實尚有違誤，被告丁○○上訴意旨矢口否認犯行雖無
      理由，然仍應由本院撤銷改判。復按刑事訴訟法第370 條
      前段規定由被告上訴或為被告之利益而上訴者，第2 審法
      院不得諭知較重於原審判決之刑，又刑事審判旨在實現刑
      罰權之分配的正義，故法院對有罪之被告科刑，應符合罪
      刑相當原則，而此原則，於同條但書所定不利益變更禁止
      原則之例外情形，亦有其適用，故第2 審判決認定第1 審
      判決記載之事實有誤而將之撤銷改判，其認定之犯罪情節
      既與第1 審相同，除非第1 審量刑失輕有誤，第2 審判決
      如諭知較第1 審所宣告之刑為重，卻未說明其理由，即難
      謂與罪刑相當原則及不利益變更禁止原則之旨無悖，此有
      最高法院91年度臺上字第6774號判決意旨可資參照。從而
      依該判決意旨反面解釋，倘若第2 審判決認定第1 審判決
      記載之事實有誤而將之撤銷改判，且其認定之犯罪情節較
      第1 審為重，則並無不利變更禁止原則之適用。而此在簡
      易案件之第2 審程序，亦應有所適用。本院認被告丁○○
      出手毆打乙○○，乙○○則未還手互毆，且其在本院審判
      中猶未坦認犯錯而多所狡辯，態度欠佳，其犯罪情節已較
      原審所認定者為重，是本件雖為被告丁○○提起上訴，本
      院仍得諭知較重於原審判決之刑，乃對於被告丁○○論罪
      科刑如理由壹所示。
（二）至就被告乙○○部分，尚無足夠證據證明其犯罪，已如前
      述，是其堅決否認有何傷害犯行，而對於原判決表示不服
      提起上訴，即為有理由，本院自應撤銷原判決，就被告乙○○部分改為無罪之諭知。又按檢察官聲請以簡易判決處
      刑之案件，法院於審理後，認應為無罪判決之諭知者，應
      適用通常程序審判之，刑事訴訟法第452 條及第451 條之
      1 第4 項但書第2 款已有明定。原審為科刑之諭知容有未
      洽，本院審理後既認被告乙○○應為無罪之諭知，自應依
      刑事訴訟法第455 條之1 第3 項準用同法第369 條第1 項
      前段及法院辦理刑事訴訟簡易程序案件應行注意事項第14
      點規定，將原判決撤銷，逕依第一審通常程序就被告乙○○為無罪之判決。
據上論斷，應依刑事訴訟法第452 條、第455 條之1 第1 項、第
3 項、第369 條第1 項前段、第364 條、第299 條第1 項前段、
第301 條第1 項，刑法第277 條第1 項、第42條第2 項，罰金罰
鍰提高標準條例第1 條前段、第2 條，判決如主文。
本案經檢察官丙○○到庭執行職務。
中    華    民    國    95    年    1     月    26    日
      鳳山刑事第2 庭審判長法  官  邱明弘
                          法  官  李嘉益
                          法  官  譚德周
以上正本證明與原本無異。
無罪部分即被告乙○○部分，如不服本判決，應於收受送達後10
日內向本院提出上訴書狀。
中    華    民    國    95    年    1     月    26    日
                          書記官  廖美玲
附錄法條：
刑法第277條第1項之傷害罪
中華民國刑法第277條
(普通傷害罪)
傷害人之身體或健康者，處 3 年以下有期徒刑、拘役或 1 千元
以下罰金。
犯前項之罪因而致人於死者，處無期徒刑或 7 年以上有期徒刑；
致重傷0者，處 3 年以上 10 年以下有期徒刑。


司法院資訊處製作；財團法人民間司法改革基金會備份。
